【裁判字號】    95,訴,944
【裁判日期】    951117
【裁判案由】    偽造文書
【裁判全文】
臺灣士林地方法院刑事判決               95年度訴字第944號
公  訴  人  臺灣士林地方法院檢察署檢察官
被      告  乙○○
選任辯護人  廖芳萱律師
上列被告因偽造文書案件，經檢察官提起公訴（95年度偵字第
4234號），被告於本院準備程序期日就被訴事實為有罪之陳述，
經合議庭裁定由受命法官獨任進行簡式審判程序，判決如下：
    主  文
乙○○連續行使偽造私文書，足以生損害於他人，處有期徒刑肆
月，如易科罰金，以銀元參佰元即新台幣玖佰元折算壹日。
台北富邦銀行信用卡（卡號0000000000000000號）背面偽造之「
Daniel Chin 」署名壹枚、起訴書附表所示簽帳單（附於95年度
他字第196 號卷宗第69至86頁）上偽造之「Daniel Chin 」署名
各壹枚均沒收。
    事實及理由
一、本件被告所犯非死刑、無期徒刑或最輕本刑有期徒刑三年以
    上之罪，亦非高等法院管轄第一審案件，且於準備程序進行
    中，被告先就被訴事實為有罪之陳述，經告知被告簡式審判
    程序之旨，並聽取檢察官、被告及辯護人之意見後，本院合
    議庭裁定由受命法官進行簡式審判程序，是本件之證據調查
    ，依刑事訴訟法第273 條之2 規定，不受同法第159 條第1
    項、第161 條之2 、第161 條之3 、第163 條之1 及第164
    條至第170 條規定之限制，合先敘明。
二、本件犯罪事實、證據及理由除引用附件檢察官起訴書之記載
    外，證據部分另補充：被告乙○○於本院所為之自白。理由
    部分另補充：被告於信用卡背面及起訴書附表所示簽帳單（
    附於95年度他字第196 號偵查卷第69頁至第86頁）上偽造甲
    ○○英文簽名「Daniel Chin 」之行為，為其偽造私文書之
    部分行為；又偽造之低度行為復為行使之高度行為所吸收，
    均不另論罪。
三、查刑法於94年1 月7 日修正通過，於94年2 月2 日公布，並
    於95年7 月1 日施行。按行為後法律有變更者，適用行為時
    之法律，但行為後之法律有利於行為人者，適用最有利於行
    為人之法律，修正後之刑法第2 條第1 項定有明文。此條規
    定乃與刑法第1 條罪刑法定主義契合，而貫徹法律禁止溯及
    既往原則，係規範行為後法律變更所生新舊法律比較適用之
    準據法，是刑法第2 條本身雖經修正，但刑法第2 條既屬適
    用法律之準據法，本身尚無比較新舊法之問題，應一律適用
    裁判時之現行刑法第2 條規定以決定適用之刑罰法律。茲就
    本案適用法條相關部分比較新舊法如下：
    (1)刑法分則編各罪所定罰金之貨幣單位原為銀元，且依修正
      前刑法第33條第5 款規定，罰金刑為1 銀元以上，而有關
      罰金倍數之調整及銀元與新台幣之折算標準，則定有「罰
      金罰鍰提高標準條例」及「現行法規所定貨幣單位折算新
      台幣條例」，除罰金以1 銀元折算3 元新台幣外，並將72
      年6 月26日以前修正之刑法部分條文罰金數額提高10倍，
      其後修正者則不再提高倍數，修正後刑法第33 條 第5 款
      則將罰金刑提高為新台幣1 千元以上，並以百元計算之，
      且因刑法第33條第5 款所定罰金貨幣單位既已改為新台幣
      ，刑法分則編各罪所定罰金之貨幣單位亦應配合修正為新
      台幣，且考量刑法修正施行後，不再適用「現行法規所定
      貨幣單位折算新台幣條例」，為使刑法分則編各罪所定罰
      金之最高數額與刑法修正前趨於一致，爰增訂刑法施行法
      第1 條之1 規定，將刑法分則編各罪所定罰金之貨幣單位
      均改為新台幣，並將72年6 月26日以前修正之刑法部分條
      文罰金數額提高為30倍，其後修正者則提高為3 倍，是以
      刑法分則編各罪所定罰金刑之最高數額，於上開規定修正
      後仍屬一致，並無不同，但其罰金刑之最低數額，則比修
      正前提高，自以修正前之規定對被告較為有利。
    (2)修正前刑法第55條規定：「犯一罪而其方法或結果之行為
      犯他罪名者，從一重處斷」、第56條規定：「連續數行為
      而犯同一之罪名者，以一罪論，但得加重其刑至二分之一
      」；修正後刑法已刪除牽連犯、連續犯之規定。此刪除雖
      非犯罪構成要件之變更，但顯已影響行為人刑罰之法律效
      果，自屬法律有變更。如適用修正後之刑法，將以數罪論
      處併罰。是比較新、舊法結果，適用修正前刑法有關牽連
      犯、連續犯之規定，較有利於行為人。
    (3)被告行為時之刑法第41條第1 項前段規定：「犯最重本刑
      為5 年以下有期徒刑以下之刑之罪，而受6 個月以下有期
      徒刑或拘役之宣告，因身體、教育、職業、家庭之關係或
      其他正當事由，執行顯有困難者，得以1 元以上3 元以下
      折算1 日，易科罰金。」又修正前罰金罰鍰提高標準條例
      第2 條（於95年7 月1 日修正刪除）規定，就其原定數額
      提高為100 倍折算1 日，則本件被告行為時之易科罰金折
      算標準，最高得以銀元300 元折算1 日，經折算為新臺幣
      後，最高得以新臺幣900 元折算為1 日。惟95年7 月1 日
      施行之刑法第41條第1 項前段則規定：「犯最重本刑為5
      年以下有期徒刑以下之刑之罪，而受6 個月以下有期徒刑
      或拘役之宣告者，得以新臺幣1000元、2000元或3000元折
      算1 日，易科罰金。」比較修正前後之易科罰金折算標準
      ，以修正前之規定，較有利於被告。
    (4)準此而論，經比較新舊法結果，新法並無較有利於被告，
      應依刑法第2 條第1 項前段規定，適用行為時之修正前規
      定，合先敘明。
四、台北富邦銀行信用卡（卡號0000000000000000號）背面偽造
    之「Daniel Chin 」簽名一枚、起訴書附表所示簽帳單（附
    於95年度他字第196 號偵查卷第69頁至第86頁）上偽造之「
    Daniel Chin 」簽名各一枚，均係偽造之署名，不問屬於犯
    人與否，均依刑法第219 條規定宣告沒收。
五、依刑事訴訟法第273 條之1 第1 項、第299 條第1 項前段、
    第310 條之2 、第454 條第2 項、刑法第2 條1 項前段、第
    216 條、第210 條、修正前刑法第56條、第335 條第1 項、
    第339 條第1 項、第55條、第41條第1 項、第219 條、罰金
    罰鍰提高標準條例第1 條前段、刪除前罰金罰鍰提高標準條
    例第2 條、現行法規所定貨幣單位折算新台幣條例第2 條，
    判決如主文。
六、如不服本判決，得自收受送達之日起10日內，向本院提起上
    訴。
本案經檢察官張世和到庭執行職務
中    華    民    國    95    年    11    月    17    日
                  刑事第四庭法  官  朱瑞娟
以上正本證明與原本無異。
                            書記官  丁梅芬
中    華    民    國    95    年    11    月    23    日
附錄本案論罪科刑法條
中華民國刑法第335 條（普通侵占罪）
意圖為自己或第三人不法之所有，而侵占自己持有他人之物者，
處 5 年以下有期徒刑、拘役或科或併科 1 千元以下罰金。
前項之未遂犯罰之。
中華民國刑法第216條（行使偽造變造或登載不實之文書罪）
行使第 210 條至第 215 條之文書者，依偽造、變造文書或登載
不實事項或使登載不實事項之規定處斷。
中華民國刑法第210條（偽造變造私文書罪）
偽造、變造私文書，足以生損害於公眾或他人者，處 5 年以下有
期徒刑。
中華民國刑法第339條（普通詐欺罪）
意圖為自己或第三人不法之所有，以詐術使人將本人或第三人之
物交付者，處5 年以下有期徒刑、拘役或科或併科1 千元以下罰
金。
以前項方法得財產上不法之利益或使第三人得之者，亦同。
前二項之未遂犯罰之。


司法院資訊處製作；財團法人民間司法改革基金會備份。
